【裁判字號】    97,破抗,20
【裁判日期】    970428
【裁判案由】    宣告破產
【裁判全文】
臺灣高等法院高雄分院民事裁定          97年度破抗字第20號
抗  告  人  甲○○
上列抗告人因聲請宣告破產事件，對於民國97年1 月28日台灣屏
東地方法院96年度破字第24號所為裁定提起抗告，本院裁定如下
：
    主  文
抗告駁回。
抗告程序費用由抗告人負擔。
    理  由
一、聲請及抗告意旨略以：其因理財失當，陷入銀行之循環高利
    而財務困難，每月需繳納之利息已將近新台幣（下同）3 萬
    元，抗告人每月薪資僅1 萬9,000 元，還要養家活口，抗告
    人已無能力償還。茲抗告人之債務總計為182 萬餘元，而有
    資產20萬元，已符合法定破產要件，爰依法檢附財產狀況說
    明表、債權人清冊、財產目錄暨資產證明文件，聲請宣告破
    產，請求廢棄原裁定等語。
二、按破產，對債務人不能清償債務者宣告之，破產法第57條固
    定有明文。惟法院就破產之聲請，應依職權為必要之調查，
    倘債務人確係毫無財產可構成破產財團，或債務人之財產不
    敷清償破產財團之費用及財團之債務，無從依破產程序清理
    其債務時，得以無宣告破產之實益，裁定駁回聲請（最高法
    院86年度台抗字第479 號裁定參照）。又破產法第95條規定
    ，破產管理人之報酬為財團費用，破產人及其家屬之必要生
    活費，則視為財團費用；第97條規定，財團費用應先於破產
    債權，隨時由破產財團清償之。又破產宣告後，如破產財團
    之財產不敷清償財團費用及財團債務時，法院因破產管理人
    之聲請，應以裁定宣告破產終止，亦為同法第148 條所明定
    。故破產法第57條雖規定債務人不能清償債務時得宣告破產
    ，然依同法第148 條規定之意旨，債務人之財產雖可勉強組
    成破產財團，如預見縱進行破產程序，該破產財團之財產顯
    仍不足清償破產財團費用及財團債務時，即應認無宣告破產
    之實益，而無待宣告破產後再另為宣告破產終止之必要。
三、抗告人所負之債務，依其提出之債權人清冊，向各該債權銀
    行函查結果，總計約為200 萬7,504 元；而抗告人之資產，
    依其提出之債務人財產目錄所載有現金20萬元，此有各該債
    權人之函文及抗告人提出台灣銀行本行支票1 紙可按。查抗
    告人雖有20萬元現金，惟依目前破產實務，破產管理人之報
    酬約需5 萬元，且破產程序必須召開債權人會議、分配破產
    財團，依司法院頒布之各級法院辦案期限實施要點第2 點之
    規定，破產事件之辦案期限為2 年，縱令審酌抗告人之資產
    不多，分配之程序較單純，而以1 年計之，參之抗告人陳稱
    其尚須養家活口等語，有其戶籍謄本可稽，依行政院主計處
    公布之95年度家庭收支調查報告記載，屏東縣平均每戶人數
    為3.36人，消費支出為57萬3,991 元，可知屏東縣每人每年
    至少平均消費支出為17萬0,831 元（計算式：573,991 ÷3.
    36＝170,831 ，小數點以下4 捨5 入）。而破產管理人之報
    酬、抗告人家屬必要生活費均屬財團費用而應優先清償，業
    如前述，則依前揭說明，抗告人所應支出之破產管理人之報
    酬、及其家屬之必要生活費用等財團費用至少需要22萬0,83
    1 元（計算式：50,000＋170,831 ＝220,831） ，顯見抗告
    人目前之資產已不敷清償破產財團費用，遑論於清償財團債
    務後，再將剩餘之財產，分配予其他債權人，本件即無宣告
    破產之實益。原審駁回抗告人破產之聲請，經核並無不合。
    抗告意旨指摘原裁定不當，求予廢棄，為無理由，應予駁回
    。又消費者債務清理條例已公布施行，抗告人如符合該條例
    之規定，自可依該條例聲請更生或清算，以解決困境，併此
    敘明。
四、據上論結，本件抗告為無理由，依破產法第5 條，民事訴訟
    法第495 條之1 第1 項、第449 條第1 項、第95條、第78條
    ，裁定如主文。
中    華    民    國    97    年    4     月    28    日
                            民事第五庭
                                審判長法官  蔡明宛
                                法      官  魏式璧
                                法      官  曾錦昌
以上正本證明與原本無異。
如不服本裁定應於送達後10日內向本院提出再抗告狀（並按他造
當事人之人數附繕本），並繳納再抗告費新臺幣1,000 元。
再為抗告應以適用法規顯有錯誤為理由，並經本院之許可，該許
可以原裁定所涉及之法律見解具有原則上之重要性者為限，並委
任律師為代理人。
中    華    民    國    97    年    4     月    28    日
                                書  記  官  梁美姿
附註：
抗告人之配偶、三親等內之血親、二親等內之姻親，或抗告人為
法人、中央或地方機關時，其所屬專任人員具有律師資格並經法
院認適當者，亦得為第三審代理人。
抗告人或其法定代理人具有律師資格者及前項情形，應於提起抗
告或委任時釋明之。


司法院資訊處製作；財團法人民間司法改革基金會備份。
